【裁判字號】    97,交上訴,29
【裁判日期】    971112
【裁判案由】    公共危險等
【裁判全文】
臺灣高等法院刑事判決                97年度交上訴字第29號
上  訴  人  臺灣士林地方法院檢察署檢察官
上  訴  人
即  被  告  甲○○
選任辯護人  吳宜財  律師
上列上訴人因被告公共危險等案件，不服臺灣士林地方法院96年
度交訴字第26號，中華民國96年10月11日第一審判決（起訴案號
：臺灣士林地方法院檢察署95年度調偵字第313號），提起上訴
，本院判決如下：
    主  文
上訴駁回。
甲○○緩刑參年。
    事  實
一、甲○○於民國95年5月1日下午4時 45分許，明知其汽車駕駛
    執照經吊銷，不得駕駛汽車，惟仍駕駛其胞弟林智發所有之
    車號DO－7290號自用小客車，沿臺北縣淡水鎮○○路由東北
    往西南方向行駛，行經該路 167號前時，本應注意車前狀況
    ，隨時採取必要安全措施，而依當時情形又無不能注意之情
    事，竟疏未注意，致其所駕之車號DO－7290號自用小客車右
    前保險桿自後推撞適時於其右前方同向行駛直行之乙○○所
    騎乘之車號DNX－362號輕型機車，致乙○○隨車傾倒在地，
    而受有頭部外傷、前額頭皮挫傷、右膝挫傷瘀腫等傷害。詎
    甲○○肇事後，竟又基於肇事逃逸之犯意，未下車察看並對
    乙○○施以必要之救護及報警處理，而逕行駕車離去。嗣經
    警依肇事現場不詳姓名路人記下之車牌號碼，始循線查悉上
    情。
二、案經乙○○訴由臺北縣政府警察局淡水分局報請臺灣士林地
    方法院檢察署檢察官偵查起訴。
    理  由
一、本件上訴人即被告甲○○所犯係死刑、無期徒刑、最輕本刑
    為 3年以上有期徒刑以外之罪，於審理程序中就被訴事實為
    有罪之陳述，經審判長告知簡式審判程序之旨，並聽取公訴
    人、被告之意見後，本院認為適宜進行簡式審判程序，因此
    依同法第273條之2之規定，不受第159條第1項、第161條之2
    、第161條之3、第163條之1及第164條至第170條規定之限制
    ，核先敘明。
二、經查：
  (一)訊據被告甲○○對於上開犯罪事實坦承不諱，並據證人即告
    訴人乙○○於原審證述綦詳（見原審卷第50、55、51、53、
    52、58頁），亦經證人康睿延於偵查中、原審審理時結證明
    確（見95年度調偵字第 313號卷第11、12頁、原審卷第47、
    48、49頁），復有臺灣省臺北縣區車輛行車事故鑑定委員會
    95年9月28日北鑑字第 0955181364號函、臺北縣政府警察局
    淡水分局道路交通事故現場圖、調查報告表、馬偕紀念醫院
    乙種診斷證明書、實康復健科診所診斷證明書各 1份、告訴
    人騎乘之DNX－362號輕型機車及被告駕駛之車號DO－7290號
    自用小客車受損照片14幀（95年度偵字第9805號卷第16至18
    頁、第24、25、29至35頁）等附卷足佐。
  (二)按汽車行駛時，駕駛人應注意車前狀況及兩車併行之間隔，
    並隨時採取必要之安全措施，又按汽車駕駛人之駕駛執照經
    吊銷仍駕駛小型車或機器腳踏車者，應處罰鍰並當場禁止其
    駕駛，被告行為時之道路交通安全規則第94條第 3項、道路
    交通管理處罰條例第21條第1項第4款定有明文。被告既係汽
    車駕駛人，其駕駛車輛行駛道路，自應按諸上揭規定盡必要
    之注意義務；且被告明知案發時其汽車駕駛執照仍於吊銷期
    間，仍違法駕車外出；依臺北縣政府警察局淡水分局道路交
    通事故現場圖、調查報告表（95年度偵字第9805號卷第16至
    18頁）所示，案發當時為日間、天氣晴、視距良好，路面乾
    燥無缺陷、無障礙物，並無不能注意之情事，被告竟疏未注
    意車前狀況，而推撞與其同向行駛之告訴人乙○○所騎乘機
    車之左後方，致告訴人乙○○隨機車倒地而受有頭部外傷、
    前額頭皮挫傷、右膝挫傷瘀腫等傷害，被告顯然違背上揭注
    意義務，其有過失甚明；又被告既因上開注意義務之違反，
    致生告訴人受傷之結果，則被告之過失行為與告訴人之傷害
    結果間，具有相當因果關係，亦屬灼然。從而，被告有因過
    失致告訴人乙○○受傷害之犯行，洵堪認定。
  (三)又被告於肇事後，被告駕車前方並無其他車輛，被告尚停車
    回頭看告訴人，但並未下車察看及對告訴人為必要之救護，
    隨即駛離現場之事實，業據證人即告訴人乙○○於原審法院
    證述綦詳，被告並自承：案發當時伊並未停車而繼續行駛，
    伊係要右轉到北新路 163巷香格里拉大樓地下停車場等語（
    95 年度偵字第9805號卷第6頁、原審卷第57頁），核與證人
    即告訴人乙○○於原審法院證稱：被告所駕車輛停下來約 2
    秒鐘，之後即沿著北新路彎過去，該處是壹個轉彎處等語（
    原審卷第54、58頁）相符，足徵證人即告訴人乙○○於原審
    法院證述被告於肇事後曾停車回頭看告訴人乙節，尚非不能
    採信；衡諸證人即告訴人乙○○當天係跌坐於地，所受之傷
    勢為頭部外傷、前額頭皮挫傷、右膝挫傷瘀腫等傷害，有馬
    偕醫院診斷證明書在卷為憑，業如前述，以該等傷勢之情形
    及案發時為春夏之際，被告既已回頭察看，應可當場從外觀
    知悉告訴人受傷，縱被告當時並未看見告訴人傷勢，然駕車
    於行進中推撞機車，因機車本身重量之慣性作導致機車駕駛
    人因而受傷係屬常情，以被告當時之智識程度，對此當無不
    知之理，是被告於車禍發生時，對於告訴人因此受傷，仍可
    預見，然被告竟僅在現場短暫停留後，即逕行駕車離去，其
    主觀上確有於駕駛機車肇事致人受傷後逃逸之犯意至為明確
    ，是被告犯刑法第185條之4駕駛動力交通工具肇事，致人受
    傷而逃逸，應屬無疑。
  (四)綜上所述，被告確實於上開時、地，駕駛機車撞擊告訴人乙
    ○○之機車，致告訴人乙○○受有前揭傷害，且肇事後並未
    下車查看，為必要之救護措施，即逃逸離去現場至為明確。
    被告之自白核與事實相符，堪可採為認定事實之證據。本件
    事證明確，被告上開犯行均堪以認定，應依法論科。
三、核被告所為，係犯刑法第284條第1項之過失傷害罪、刑法第
    185條之4之肇事致人受傷而逃逸罪。其於過失致人受傷後，
    未對於被害人施以救護，另行起意逕行逃逸，所犯前開二罪
    犯意各別，行為互殊，應予分論處罰。其過失傷害部分，係
    無駕駛執照駕車，因而致人受傷，應依道路交通管理處罰條
    例第86條第 1項規定加重其刑。原審認被告罪證明確，適用
    刑法第2條第1項前段、第284條第1項前段、第185條之4、修
    正前刑法第41條第1項前段，道路交通管理處罰條例第86 條
    第1項，刑法施行法第1條之1第1項、第2項前段，修正前罰
    金罰鍰提高標準條例第2條，現行法規所定貨幣單位折算新
    臺幣條例第2條，中華民國九十六年罪犯減刑條例第2條第1
    項第3款、第7條、第9條等規定，並審酌被告明知其汽車駕
    駛執照業經吊銷，竟仍違法駕車，且疏未注意車前狀況，致
    告訴人受傷，又於肇事後逃逸，影響車禍肇事之調查及被害
    人民事求償權之行使，且犯後又執詞卸責，於原審辯論終結
    時仍未與告訴人達成和解，態度難謂良好，及其智識程度、
    犯罪所生危害等一切情狀，就所犯過失傷害部分，量處拘役
    50日，減為拘役25日，並諭知易科罰金，以銀元3佰元即新
    臺幣9佰元折算1日，就所犯肇事逃逸部分，量處有期徒刑8
    月，減為有期徒刑4月，並諭知易科罰金，以銀元300元即新
    臺幣900元折算1日。經核原判決認事用法並無不合，量刑之
    諭知均屬妥適，上訴人即被告上訴意旨仍執前詞否認犯罪，
    指摘原判決不當，非有理由；而公訴人循告訴人之請求而上
    訴，認被告犯後否認犯行，毫無悔改之心，於原審判決前仍
    未與告訴人和解，原審量刑過輕云云，惟查，關於刑之量定
    ，係實體法上賦予法院得為自由裁量之事項，倘其未有逾越
    法律所規定之範圍，或濫用其權限，即不得任意指摘為違法
    （最高法院75年臺上字第7033號判例意旨可資參照）。且在
    同一犯罪事實與情節，如別無其他加重或減輕之原因，下級
    審量定之刑，亦無過重或失輕之不當情形，則上級審法院對
    下級審法院之職權行使，原則上應予尊重（最高法院85年度
    臺上字第2446號判決意旨可資參照）。本件原審已就刑法第
    57條揭示之各種量刑條件妥為斟酌，量處刑颯，難謂有何違
    法失當之處，且被告已坦承犯行，犯後態度尚非不良，並於
    本院審理中已與告訴人達成和解，賠償告訴人之損害（當庭
    交付新台幣10萬元），有97年10月6日準備程序筆錄在卷可
    憑，是公訴人之上訴，亦無理由。本件上訴均無理由，應予
    駁回。
四、被告甲○○於本院審理中，已坦承過失犯行，頗有悔意，且
    與告訴人乙○○達成和解，賠償損害新台幣10萬元，告訴人
    亦表示願意原諒被告，不再追究，此有97年10月 6日準備程
    序筆錄在卷可按（見本院卷第34頁背面），又被告前無任何
    前科紀錄，有本院被告前案紀錄表 1份在卷可憑（見本院卷
    第22頁），經此偵審程序，應知所警惕，諒無再犯之虞，本
    院因認對其所處之刑以暫不執行為當，爰參照最高法院95年
    5月23日第 8次刑事庭會議決議，逕依修正後刑法第74條第1
    項第1款之規定，予以宣告緩刑3年，以啟自新。
據上論結，應依刑事訴訟法第368條、第364條、第273條之1第1
項，刑法第74條第1項第1款，判決如主文。
本案經檢察官郭弘佑到庭執行職務。
中    華    民    國    97    年    11    月    12    日
                  刑事第二庭審判長法  官  洪光燦
                                  法  官  林恆吉
                                  法  官  宋明蒼
以上正本證明與原本無異。
過失傷害部分不得上訴。
肇事逃逸部分如不服本判決，應於收受送達後十日內向本院提出
上訴書狀，其未敘述上訴之理由者並得於提起上訴後十日內向本
院補提理由書（均須按他造當事人之人數附繕本）。「切勿逕送
上級法院」。
                                  書記官  駱麗君
中    華    民    國    97    年    11    月    12    日
附錄本案論罪科刑法條全文：
中華民國刑法第185條之4：
駕駛動力交通工具肇事，致人死傷而逃逸者，處 6 月以上 5 年
以下有期徒刑。
中華民國刑法第284條第1項：
因過失傷害人者，處 6 月以下有期徒刑、拘役或 5 百元以下罰
金，致重傷者，處1 年以下有期徒刑、拘役或5 百元以下罰金。


司法院資訊處製作；財團法人民間司法改革基金會備份。
